【裁判字號】    98,易,1431
【裁判日期】    980717
【裁判案由】    侵占
【裁判全文】
臺灣板橋地方法院刑事判決              98年度易字第1431號
公  訴  人  臺灣板橋地方法院檢察署檢察官
被      告  乙○○
                        國民
上列被告因侵占案件，經檢察官提起公訴（98年度偵緝字第1101
號），本院於準備程序進行中，被告就被訴之事實為有罪之陳述
，經告知被告簡式審判程序之旨，並聽取當事人意見後，裁定進
行簡式審判程序，判決如下：
    主  文
乙○○意圖為自己不法之所有，而侵占對於業務上所持有之物，
處有期徒刑拾月，減為有期徒刑伍月，如易科罰金，以新臺幣壹
仟元折算壹日。緩刑年，但應給付大中華保全股份有限公司新
臺幣貳拾玖萬仟伍佰拾元，自民國九十八年七月二十日起，每
月二十日給付新臺幣伍仟元，至清償日止，如壹期不履行，視為
全部到期。
    事  實
一、乙○○自民國95年1 月起迄96年3 月19日止，受僱於大中華
    保全股份有限公司（下稱大中華公司），受派在臺北縣鶯歌
    鎮「鳳鳴首席芳鄰」社區擔任保全組長乙職，負責安全維護
    及執行該公司代上開社區之管理委員會向社區住戶收取應繳
    款項等業務，為從事於業務之人。詎其基於意圖為自己不法
    之所有，於任職期間之95年3 月（聲請書誤載為4 月）起至
    96年3 月19日止，利用擔任上開收取款項職務之便，接續25
    次，於向「鳳鳴首席芳鄰」社區住戶收取管理費款項後，將
    總計新臺幣（下同）293,510 元之款項，易持有為所有，而
    侵占入己，嗣96年4 月間，因前揭社區管理委員會財務委員
    李德源查覺有異，向大中華公司查詢，經該公司清點帳目後
    ，查悉上情。
二、案經大中華公司代理人甲○○訴由臺灣板橋地方法院檢察署
    檢察官偵查起訴。
    理  由
一、程序部分：按除被告所犯為死刑、無期徒刑、最輕本刑為三
    年以上有期徒刑之罪或高等法院管轄第一審案件者外，於第
    一次審判期日前之準備程序進行中，被告先就被訴事實為有
    罪之陳述時，審判長得告知被告簡式審判程序之旨，並聽取
    當事人、代理人、辯護人及輔佐人之意見後，裁定進行簡式
    審判程序，刑事訴訟法第273 條之1 第1 項定有明文。經核
    ，本件被告乙○○所犯係死刑、無期徒刑、最輕本刑為三年
    以上有期徒刑以外之罪，其於準備程序中就被訴事實為有罪
    之陳述，經法官告知簡式審判程序之旨，並聽取公訴人、被
    告之意見後，本院爰依首揭規定，裁定進行簡式審判程序，
    合先敘明。
二、訊據被告坦承前揭事實不諱，核與告訴代理人甲○○之指述
    及證人李德源證述之情節等，均相符合，復有「鳳鳴首席芳
    鄰」社區管理費收據、收支明細、大中華公司收據等存卷可
    稽，是被告之上開自白，應合於事實，洵足信取。本件事證
    業臻明確，被告犯行堪為認定，應依法論科。
三、核被告所為，係犯刑法第336 條第2 項之意圖為自己不法之
    所有，而侵占對於業務上所持有之物罪。其雖前後多次實行
    業務侵占犯行，然係於密接時、地為之，且均係侵害告訴人
    之財產法益，手段及目的均相同，是其個別侵占犯行，獨立
    性極為薄弱，依一般社會觀念難以強行分離，顯係基於單一
    犯意接續所為，為接續犯，應評價為法律上之單純一罪。本
    院爰審酌其素行、侵占金額、犯罪動機、目的、手段、造成
    告訴人公司財產損失程度，及業與告訴人公司達成民事賠償
    之和解等一切情狀，茲量處如主文所示之刑。按中華民國九
    十六年罪犯減刑條例於96年7 月4 日公布，並自96年7 月16
    日起施行。查被告本件犯罪時間係在96年4 月24日以前，合
    於前揭條例之減刑條件（按被告係在上開條例施行後之96年
    7 月26日，始由臺灣板橋地方法院檢察署檢察官發布通緝，
    參酌最高法院80年度台上字第4614號、台非字第428 號及81
    年度台上字第3382號判決意旨，本件仍應依法予以減刑），
    故應依該條例第2 條第1 項第3 款規定，予以減刑，並依同
    條例第9 條規定，諭知易科罰金之折算標準。末查，被告前
    此未曾有犯罪前科，有臺灣高等法院被告前案紀錄表在卷可
    徵，而本件其祗係一時失慮，致罹刑典，事後既坦承犯行，
    且與告訴人達成和解，有本院98年6 月29日和解筆錄在卷可
    稽，足見其已具悔意，是其經本件刑之宣告後，當知警惕，
    而無再犯之虞，又告訴代理人於本院審理程序中亦陳明就法
    院諭知緩刑之宣告，並無意見等語，本院綜觀前述各情，因
    認以暫不執行其刑為當，爰予宣告緩刑3 年，用啟自新；然
    為擔保被告確實履行對告訴人賠償之和解條件，故併依同條
    第2 項第3 款規定，命被告於主文所示期限，賠償告訴人如
    主文所示，如被告未遵守，則屆時執行檢察官得依法聲請撤
    銷緩刑，併予敘明。
據上論斷，應依刑事訴訟法第273 條之1 第1 項、第299 條第1
項前段，刑法第336 條第2 項、第41條第1 項前段、第74條第1
項第1 款、第2 項第3 款，刑法施行法第1 條之1 ，中華民國九
十六年罪犯減刑條例第2 條第1 項第3 款、第7 條、第9 條，判
決如主文。
本案經檢察官黃佳權到庭執行職務。
中    華    民    國    98    年    7     月    17    日
                    刑事第一庭  法  官  朱敏賢
上列正本證明與原本無異。
如不服本判決，應於判決送達後10日內敘明上訴理由，向本院提
出上訴狀 (應附繕本) ，上訴於臺灣高等法院。其未敘述上訴理
由者，應於上訴期間屆滿後20日內向本院補提理由書「切勿逕送
上級法院」。
                                書記官  李郁禎
中    華    民    國    98    年    7     月    20    日
附錄本案論罪科刑法條全文：
第336條
對於公務上或因公益所持有之物，犯前條第一項之罪者，處一年
以上七年以下有期徒刑，得併科五千元以下罰金。
對於業務上所持有之物，犯前條第一項之罪者，處六月以上五年
以下有期徒刑，得併科三千元以下罰金。
前二項之未遂犯罰之。


司法院資訊處製作；財團法人民間司法改革基金會備份。
